【裁判字號】    95,交抗,45
【裁判日期】    950525
【裁判案由】    聲明異議
【裁判全文】
臺灣高等法院高雄分院刑事裁定          95年度交抗字第45號
抗  告  人
即受處分人  甲○○
上列抗告人因違反道路交通管理處罰條例聲明異議案件，不服臺
灣高雄地方法院中華民國95年3 月6 日裁定（95年度交聲字第10
5 號），提起抗告，本院裁定如下：
    主  文
抗告駁回。
    理  由
一、抗告意旨略以：伊係由友人搭載至肇事現場，機車停於路邊
    ，伊坐在機車後座，遭陳招揃騎乘機車擦撞伊左大腿，致伊
    人車往右摔倒，伊受傷昏倒，有和解書可證，伊確未騎乘機
    車。林嘉榮警員未在場目睹，現場已遭破壞，故其所製作之
    現場圖已不足採憑。又原審未傳喚伊與陳招揃調查對質，而
    依處理警員證詞，且不採信和解書之事實，均有不合。爰依
    法抗告，請求撤銷原裁定及原處分云云。
二、按「汽車駕駛人，駕駛汽車經測試檢定有左列情形之一者，
    處新臺幣15,000元以上6 萬元以下罰鍰，並當場移置保管其
    車輛及吊扣其駕駛執照1 年；因而肇事致人受傷者，並吊扣
    其駕駛執照2 年；致人重傷或死亡者，吊銷其駕駛執照，並
    不得再考領：一、酒精濃度超過規定標準。二、吸食毒品、
    迷幻藥、麻醉藥品及其相類似之管制藥品」，道路交通管理
    處罰條例第35條第1 項定有明文。又車輛：指在道路上以原
    動機行駛之汽車（包括機器腳踏車）或以人力、獸力行駛之
    車輛，同條例第3 條第8 款亦定有明文。是該條所稱「駕駛
    汽車（包括機器腳踏車）」，係指駕駛人實際上業已發動汽
    車或機車並行駛於公共道路至明。又汽車駕駛人有飲用酒類
    或其他類似物後，其吐氣所含酒精濃度超過每公升0.25毫克
    時，不得駕車，道路交通安全規則第114 條第1 款亦定有明
    文。
三、經查：
  (一)抗告人對其於94年11月15日晚上8 時30分許有與證人陳昭揃
    於高雄縣大寮鄉○○路165 號前發生擦撞，及其於案發前有
    飲酒，為警查獲時所測得之酒精呼氣濃度測試高達每公升1.
    14毫克等情均於警詢時供認不諱（見原審卷第37頁），並有
    舉發違反道路交通管理事件通知單1 紙及高雄縣政府警察局
    林園分局忠義車禍處理小組委託院實施血液中酒精濃度檢驗
    報告各1 紙附卷可稽（見原審卷第28、36頁），此部分之事
    實應堪認定。
  (二)抗告人於本院審理中雖以：伊當時係經友人「豬哥川」騎機
    車搭載至肇事地點，伊並無酒後駕駛機車等語置辯。惟本件
    案發迄今已逾7 月，抗告人竟尚不能提供「豬哥川」之真實
    姓名年籍住所以供調查，則該「豬哥川」是否真有其人，已
    非無疑。又依卷內車禍事故現場圖觀之，當時倒於路旁之機
    車為證人陳昭揃所騎乘之機車，並非抗告人所乘坐之車牌號
    碼WCD-577 號輕型機車，抗告人乘坐之該機車反係立置在該
    肇事路段路中，此有事故現場圖1 紙在卷可稽（見原審卷第
    25頁）。如抗告人確坐於路旁之機車上，其遭證人陳昭揃騎
    車撞擊其左大腿，致其人車倒地時，衡情其機車應倒於路旁
    附近，焉有反立置於路中？且現場亦無人與抗告人有何恩怨
    ，顯無刻意破壞肇事現場，製造抗告人騎車撞人跡證之必要
    。抗告人上開所辯，核與事實不符，尚非可採。
  (三)證人即承辦本案之警員林嘉榮於原審調查時到庭結證稱：我
    接獲勤務中心通報有車禍發生，到了現場之後我發現有1 部
    機車站立在路中間，另外1 部機車已經倒地在路旁。站立的
    車輛車牌號碼是WCD-577 號、倒臥的車輛車牌號碼是MXU-45
    9 號，當時我沒有看到他們的人，因為當時他們已經送醫了
    ，所以我詢問在旁民眾，民眾告訴我人已經送醫院了，所以
    我就在現場測量及照相；處理完現場之後，我們就到高雄市
    小港醫院，當時異議人、陳昭揃、陳樹森都在醫院，我們到
    醫院的時候起先是碰到異議人，當時異議人看起來有喝酒的
    樣子，我們就請醫院幫忙抽血檢查，之後我們就詢問陳昭揃
    及陳樹森何人為駕駛人，當時陳昭揃表示他是駕駛人，所以
    我們就對陳昭揃實施酒測，處理完之後，我們就約定雙方出
    院後到派出所製作筆錄，陳昭揃是在94年12月15日下午2時5
    分到派出所製作筆錄，他在筆錄上稱當時他騎乘機車，後載
    友人陳樹森沿內坑路由東向西直行，當時行駛外側車道至16
    5 號前時，左後方有1 機車WCD-577 號由異議人與之同向行
    駛，不知何故突然擦撞機車左側後，他與乘客即重心不穩，
    人車倒地等情。證人林嘉榮復證稱：於94年11月22日下午8
    時30分通知異議人到所製作筆錄，當時異議人在筆錄上有供
    稱其騎機車到肇事地點在路旁等候朋友時，陳昭揃騎乘機車
    撞到其左大腿，造成其受傷不省人事等語（見原審卷第17頁
    ）。又證人林嘉榮證稱：其係據異議人於警詢時自稱係騎乘
    機車至肇事地點，異議人之酒測值亦已超出標準，以及證人
    陳昭揃於警詢之證述，而於94年12月15日依法舉發，並庭呈
    高雄縣政府警察局林園分局道路交通事故調查卷宗影本1份
    附卷供參（見原審卷第19頁至第39頁）。嗣經原審核閱其庭
    呈警卷之筆錄影本及相關卷證資料，核與證人林嘉榮所證均
    相符合，是抗告人既已飲酒在先，其酒精濃度並已逾越行車
    標準，其仍騎乘上開機車至肇事路段，致嗣後與同向行駛之
    證人陳昭揃發生碰撞之情，此為抗告人於警詢所自承，則不
    論在肇事路段時，抗告人係屬行駛狀態抑或停等狀態，惟其
    確有酒後駕車之事實無訛，是證人即員警林嘉榮依法舉發抗
    告人酒後駕車之事實自屬適法。
  (四)卷附抗告人與陳昭揃之和解書1 紙僅載稱：雙方於94年11月
    15 日 晚上8 點半左右，在地點大寮鄉○○路165 號前，甲
    方（即證人陳昭揃）騎重型機車車牌MXU-459 號因天色暗視
    線較差，不慎擦撞停在路邊之乙方（即抗告人）云云。該和
    解書內並未載明抗告人當日非自行駕駛至肇事地點，已難認
    抗告人無酒後駕駛之事實。又發生本件車禍時，證人陳昭揃
    亦不清楚當時抗告人係正在騎車或停於路邊，也不清楚抗告
    人坐在機車前座、後座，和解書是代書寫的，伊是為息事寧
    人才在和解書上簽名等情，亦據證人陳昭揃在原審調查時到
    庭結證屬實（見原審卷第18頁）。是該和解書內容既係代書
    片面書寫，自難認與事實相符，而執為抗告人有利之認定。
  (五)綜上所述，本件人抗告人既已飲酒，其吐汽所含酒精濃度已
    逾每公升0.25之標準，猶駕駛上開機車行駛於道路之事實已
    臻明確，其上開所辯各情，核與事實不符，不足採信。原審
    斟酌卷內各項證據資料，認原處分機關依據道路交通管理處
    罰條例第35條第1 項第1 款規定，裁處抗告人罰鍰新台幣45
    ,000 元 並吊扣駕駛執照12個月，並無不合，因而駁回抗告
    人之異議，經核於法並無違誤，抗告意旨仍執前詞稱未駕駛
    機車云云，而指摘原裁定不當，核無理由，應予駁回。
四、據上論斷，應依道路交通案件處理辦法第26條、刑事訴訟法
    第412 條，裁定如主文。
中    華    民    國    95    年    5     月    25    日
                  刑事第四庭    審判長法  官 蕭權閔
                                      法  官 陳吉雄
                                      法  官 林水城
以上正本證明與原本無異。
本裁定不得再抗告。
中    華    民    國    95    年    5     月    25    日
                                      書記官 吳新貞


司法院資訊處製作；財團法人民間司法改革基金會備份。
